【裁判字號】    89,易,3639
【裁判日期】    900620
【裁判案由】    妨害名譽
【裁判全文】
臺灣板橋地方法院刑事判決                        八十九年度易字第三六三九號
    公  訴  人  臺灣板橋地方法院檢察署檢察官
    被      告  乙○○
右列被告因妨害名譽案件，經檢察官提起公訴（八十九年度偵字第一０四九二號），
本院判決如左：
    主  文
乙○○無罪。
    理  由
一、公訴意旨略以：被告乙○○因店內現金新臺幣一萬八千元遭竊，疑係甲○○所為
    ，竟意圖散布於眾，先後於民國（下同）八十九年五月二十五日早上八時許及同
    日傍晚，分別前往臺北縣新莊市○○路○段五三０號八樓及桃園縣龜山鄉○○街
    三號三樓，持一字型螺絲起子一把，向丙○○、戊○○、己○○、丁○○等人指
    摘：店內失竊當日僅甲○○及戊○○在場，懷疑甲○○係以類似其手持之螺絲起
    子，將抽屜撬開而竊取其店內財物等語，足以毀損甲○○之名譽，因認被告乙○○涉犯刑法第三百十條第一項之誹謗罪嫌等語。
二、按犯罪事實應依證據認定之，無證據不得推定其犯罪事實；又不能證明被告犯罪
    者，應諭知無罪之判決，刑事訴訟法第一百五十四條、第三百零一條第一項分別
    定有明文。又按告訴人之指訴，係以使被告受刑事訴追為目的，是其陳述是否與
    事實相符，仍應調查其他證據以資審認，復按認定犯罪事實所憑之證據，雖不以
    直接證據為限，間接證據亦包括在內；然而無論直接或間接證據，其為訴訟上之
    證明，須於通常一般之人均不致有所懷疑，而得確信其為真實之程度者，始得據
    為有罪之認定，最高法院分別著有五十二年度臺上字第一三００號及七十六年度
    臺上字第四九八六號判例甚明。再按刑法第三百十條之誹謗罪，須以意圖散布於
    眾，而指摘或傳述足以毀損他人名譽之事為其構成要件，解釋上當以行為人有將
    「足以毀損他人名譽」之不實之事，散布於眾之故意為其前提，如僅係向少數特
    定人傳述其心中之疑慮，並無向多數人表達不實之事，而使他人名譽受損之故意
    者，尚難謂與毀謗罪之要件相當。本件公訴人認被告乙○○涉有誹謗犯行，無非
    係以告訴人甲○○指訴及證人丙○○、戊○○、己○○及丁○○之證詞資為論據
    。訊據被告乙○○於檢察官偵訊及本院審理時均堅決否認有被訴之誹謗犯行，辯
    稱：伊沒有毀謗甲○○名譽，伊只是把心中的懷疑告訴警察，請他偵辦，也沒有
    向第三人毀謗，只是提出伊的懷疑等語。
三、經查證人己○○於檢察官偵查中固證述被告有於失竊翌日，前往伊桃園縣龜山鄉
    住處出示螺絲起子之情事，並證稱：她（被告）說拿螺絲起子回她店內擺放失竊
    財物抽屜鑰匙比對吻合，意思說是甲○○偷她店內財物等語（見偵查卷第十七頁
    背面）。是以證人己○○所述「意思說是甲○○偷她店內財物」等語，究係被告
    向證人所為之指述，抑或證人依被告之說法而自行之解讀，自有未明之處。證人
    己○○於本院調查時則到庭具結明確證稱：在八十九年間，詳細時間忘記了，被
    告到伊桃園縣龜山龍華街三號三樓住處，說她店裡有失竊金錢，在她離開後僅剩
    告訴人夫妻在店裡發生的，另外在告訴人的機車裡有找到一支螺絲起子，螺絲起
    子與抽屜損害情形相符，但她沒有說懷疑告訴人所為的，當時被告並沒有拿螺絲
    起子等語，證人己○○右開證詞，亦為在庭之告訴人所不爭執（均見九十年三月
    二十一日訊問筆錄），則公訴意旨謂被告於前揭時、地持一字型螺絲起子一把，
    向證人己○○指摘懷疑告訴人竊取店內財物云云，顯屬失據。次查證人即告訴人
    住處之守衛丙○○於檢察官偵訊時亦證稱：（有無看過乙○○？）有的，她說她
    店內錢失竊，她懷疑是甲○○偷錢，當天她要來找高太太，伊問她作何事，她才
    告訴伊原因，並說當天甲○○去她店內，乙○○出去吃飯後，回來錢就不見˙˙
    ˙她說甲○○可能用螺絲起子撬開抽屜，但她沒有拿出螺絲起子等語（見偵查卷
    第二十六頁背面、第二十七頁正面）。故證人丙○○亦未見聞被告有公訴意旨所
    指訴持螺絲起子之情事，至於被告在未經查明前，即將其心中疑慮向證人丙○○
    傳述，固有未當，然被告既係在證人丙○○詢問前來原因時，始告知右開情事，
    並非主動為之，僅此尚難逕認被告有以不實之事向證人丙○○毀謗告訴人之故意
    。又據受理被告失竊報案之臺北縣警察局樹林分局柑園派出所警員庚○○到庭具
    結證稱：伊當時巡邏，經由值班台通知，前往樹林市○○路之理髮店，當天是深
    夜十一、二點，乙○○指著桌子抽屜說錢不見了，沒有看到有破壞痕跡，乙○○
    說她失竊現金一萬多元，當時乙○○沒有提到懷疑何人所竊，隔天她有到派出所
    跟伊說懷疑是甲○○所為，當時她並沒有提出任何證據是甲○○所為，也沒有提
    到以起子撬開抽屜等語（見九十年五月十八日訊問筆錄）。衡情警方人員於受理
    被告所報之竊案後，除自行蒐集證據積極查察外，由竊案之被害人即本案被告提
    供追查之線索，亦屬辦案之常情，從而被告因心中懷疑告訴人所為而告知證人庚○○警員，僅係提供偵查之線索而已，尚不足認被告有誹謗告訴人名譽之故意。
    至於證人丁○○於檢察官偵訊中，及證人戊○○於檢察官偵查及本院調查時，雖
    均證稱被告有向渠等指摘係告訴人竊取款項之情事（見偵查卷第十八頁背面、第
    二十一頁背面及本院九十年四月六日訊問筆錄），然據告訴人及證人戊○○於本
    院調查時均指述曾聽聞被告毀謗情事之證人辛○○到庭具結證稱：（是否知悉本
    案經過情形？）伊不知道，伊沒有聽到被告有涉嫌毀謗的行為等語（見九十年三
    月二十一日訊問筆錄），故被告並無向證人辛○○傳述告訴人偷竊其物等毀謗其
    名譽之行為，縱認被告確有向證人丁○○及戊○○陳述上開情事，惟依全卷之證
    據資料，其陳述對象僅止於丁○○及戊○○特定二人，並無主動向其他多數人傳
    述不實之事，而使告訴人名譽受損之故意，不足使本院得有被告意圖散布於眾之
    確信，則被告所為實與誹謗罪之構成要件有間，不能遽繩以刑責。此外，本院復
    查無其他確切證據足證被告有誹謗犯行，被告堅詞否認犯行，其前揭辯詞核非屬
    飾卸刑責之詞，應堪予採信，揆諸前揭規定及判例之意旨，本案不能證明被告有
    被訴之妨害名譽犯行，自應為無罪之諭知。
據上論斷，應依刑事訴訟法第三百零一條第一項前段，判決如主文。
本案經檢察官彭聖斐到庭執行職務
中      華      民      國      九十      年      六      月    二十    日
                                臺灣板橋地方法院刑事第三庭
                                      法  官    陳志揚
右正本證明與原本無異。
如不服本判決，應於判決送達後十日內向本院提出上訴狀 (應附繕本) ，上訴於
臺灣高等法院。
                                      書記官    陳慶樹
中      華      民      國       九十      年     七       月     二    日


司法院資訊處製作；財團法人民間司法改革基金會備份。
